【裁判字號】    97,上重更(一),52
【裁判日期】    980205
【裁判案由】    違反毒品危害防制條例
【裁判全文】
臺灣高等法院臺中分院刑事判決    97年度上重更(一)字第52號
上  訴  人
即  被  告  丙○○
                    現於臺灣臺中看守所
指定辯護人  王世宗律師
上  訴  人
即  被  告  甲○○
                    現於於臺灣臺中看守所
指定辯護人  陳惠玲律師
上列上訴人因違反毒品危害防制條例案件，不服臺灣南投地方法
院96年度重訴字第5號中華民國第一審判決（起訴案號：臺灣南
投地方法院檢察署96年度偵字第2510號），提起上訴，本院前審
判決後，經最高法院發回更審，本院更為判決如下：
    主  文
原判決關於丙○○、甲○○部份撤銷。
丙○○共同運輸第一級毒品，處無期徒刑，併科罰金新臺幣貳佰
萬元，罰金如易服勞役，以罰金總額與壹年之日數比例折算，褫
奪公權終身；扣案如附表一編號1.所示之毒品均沒收銷燬，編號
2.所示之空包裝沒收。
甲○○共同運輸第一級毒品，處有期徒刑拾玖年，併科罰金新臺
幣壹佰萬元，罰金如易服勞役，以罰金總額與壹年之日數比例折
算，褫奪公權捌年；扣案如附表一編號1.所示之毒品均沒收銷燬
，編號2.所示之空包裝沒收。
      犯罪事實
一、丙○○、甲○○與乙○○（乙○○部份經本院前審判決共同
    運輸第一級毒品，處有期徒刑十八年，未據上訴，業已確定
    ）等3人均明知海洛因係屬毒品危害防制條例第2條第2項第1
    款所列之第一級毒品，並屬行政院依據懲治走私條例第2條
    第4項規定公告之管制進口物品，未經許可不得持有、運輸
    ，亦不得私運進口，均因貪圖走私毒品可獲致龐大利益，竟
    共同基於運輸及走私管制物品即第一級毒品海洛因回臺之犯
    意聯絡，先由不詳之成年出資者在越南先購入第一級毒品海
    洛因磚28塊，請丙○○找人運輸入台灣，其後由丙○○找上
    甲○○，並請甲○○找一可靠之人，共同至越南將毒品運輸
    回台灣，約定走私成功後，每人各可分得相當於該等海洛因
    磚1塊之利潤。甲○○即再找乙○○，嗣由丙○○交付三十
    萬元予甲○○供作至越南之費用，甲○○乃購買飛機票並與
    乙○○於民國（下同）96年3月29日搭機飛抵越南，依照丙○○指示及交付之電話與綽號「冬瓜」之不詳成年男子聯絡
    後見面，收取第一級毒品海洛因磚28塊（淨重、空包裝總重
    、純度及純質淨重均詳如附表一所示），綽號「冬瓜」之男
    子並要求渠等自行設法將該等毒品運輸回臺灣。甲○○與乙○○收取該28塊海洛因磚後，隨即藏放在越南胡志明市46飯
    店101號房內。俟同年4月5日，甲○○先行回臺研究運輸毒
    品事宜（乙○○仍留在越南境內）；嗣於同年4月14日，甲○○再次入境越南，將前述海洛因磚28塊改放至越南胡志明
    市珍珠飯店304號房內。但因尚未覓得運輸毒品管道，甲○○遂於同年4月20日暫回臺居住。嗣因乙○○欲於同年4月26
    日欲回臺，甲○○乃於同年4月25日再行入境越南。待同年4
    月29日乙○○又再度入境越南後，甲○○於同年4月30日再
    次回臺研究運輸毒品方式，並決定以魚貨走私夾帶方式運回
    前開毒品。同年5月8日甲○○乃又入境越南，指示乙○○購
    買魚貨117箱（含紅魚54箱），部分魚貨欲出售，部分則用
    以掩護運輸毒品。甲○○與乙○○2人旋將前述海洛因磚28
    塊分為2批各14塊，以厚紙板包裹，藏放於前述購得之117箱
    魚貨之其中2箱紅魚箱內，並商請不知情之海運公司，運輸
    前述117箱魚貨，預定於同年5 月23日由臺灣高雄港入境，
    甲○○與乙○○2人隨即於同年5 月17日返回臺灣。嗣前述
    117箱魚貨入境臺灣高雄港後，即於96年6月4日以陸運方式
    將魚貨運送至丙○○已事先安排以「詹韋霖」名義租於臺中
    縣大里市○○路29號「大里農會農產品集貨場冷藏庫」內置
    放冷藏。翌日即同年6月5日，丙○○與甲○○約定載魚獲在
    臺中市○區○○路347號前會合下貨點交，及由丙○○派車
    至上揭冷藏庫內取出魠魚及63箱、紅魚54箱（其中1箱遺
    落在現場），甲○○告訴丙○○魠魚中無海洛因磚，丙○○即一路押車在紅魚之車前往現場，甲○○、乙○○二人則
    在另開一車至會合現場，共同欲在該處交處前下貨點交海洛
    因磚時，為警當場查獲，並扣得該53箱之紅魚魚貨，並從魚
    貨中查扣附表一所示之海洛因磚其中之14塊及附表二、三所
    示之物。嗣經甲○○供出尚有14塊海洛因遺落在「大里農會
    農產品集貨場冷藏庫」內，乃於翌（6）日上午5時30分再返
    回上揭冷藏庫搜索時，再於現場發現丙○○、甲○○與乙○○等3人搬運前述54箱魚貨時，遺落於搬運臺下方之1箱魚貨
    ，再從該魚貨內查扣夾藏之附表一所示之另14塊海洛因磚。
二、案經臺灣南投地方法院檢察署檢察官指揮內政部警政署刑事
    警察局偵六隊暨臺中縣警察局霧峰分局移送同署檢察官偵查
    起訴。
    理  由
壹、證據能力方面：
一、證人即共同被告甲○○警詢及偵查中之供述之證據能力：按
    被告以外之人於檢察事務官、司法警察官或司法警察調查中
    所為之陳述，與審判中不符時，其先前之陳述具有較可信之
    特別情況，且為證明犯罪事實存否所必要者，得為證據。刑
    事訴訟法第159-2條定有明文。本件證人即共同被告甲○○
    於警詢、偵查中之陳述與其在審判中之陳述有不符情形，本
    院綜合比較判斷其等陳述時之外部客觀情況審酌認甲○○在
    警詢及偵查中所為之陳述，具有較可信之特別情況，且為證
    明犯罪事實存否所必要（詳另後述貳、二、(一)、2.）。依前
    開法條之說明，上開各該陳述就被告丙○○之犯罪事實自有
    證據能力，而得作為本院判決之基礎。
二、被告丙○○於原審法院於96年6月6日為羈押審查時所為之供
    述（見原審法院96年度聲羈字第69號卷第7至9頁）之證據能
    力部分：
  (一)被告丙○○雖一再辯稱其於民國九十六年六月六日在第一審
    法院為羈押審查時，未曾有介紹甲○○、乙○○到越南運輸
    毒品之陳述，筆錄記載不實，又伊未閱覽筆錄全文，僅由法
    警持該筆錄之最後一頁至拘留室叫伊簽名等語；並請求勘驗
    該訊問錄音內容。經查本院函詢台灣南投地方法院請該院補
    送該次訊問之錄音證物，經該院函以該訊問法官庭訊時並無
    特別注意是否有錄音，目前已查無錄音光碟或錄音帶，有該
    院函可稽（見本院卷第62頁）。又依證人即製作該筆錄之書
    記官黃婉淑於本院到庭具結證稱：該訊問筆錄在法警室旁邊
    羈押室隔壁的一間臨時法庭製作。當時訊問時，該段訊問過
    程有無錄音，已經忘記，如果按照該聲押卷訂卷的方式，可
    能當時就沒有錄音等語（見本院卷第89頁），則被告丙○○
    請求勘驗筆錄錄音證物，事實上已無從勘驗，合先敘明。次
    黃婉淑又證稱：上開筆錄內容我們都是當庭按照被告陳述製
    作，內容絕對是被告所陳述。本件有三個被告，所以我們是
    一個一個問，不是三個被告一起問。餘兩位被告在訊問及製
    作筆錄的方式是都一樣，該份筆錄被告丙○○簽名是由法警
    拿給被告簽的，法警拿給被告應該都是整份拿給他，不會只
    拿筆錄最後一頁給被告丙○○簽名等語（見本院卷第87頁以
    下）。按證人黃婉淑與被告並無任何仇怨，依理，自無違背
    當事人之陳述內容為任意杜撰筆錄內容，本院認證人黃婉淑
    之證詞與事理相符而可採，被告所辯該次伊之陳述，筆錄記
    載不實，又伊未閱覽筆錄全文，僅由法警持該筆錄之最後一
    頁至拘留室叫伊簽名云云，核不足採。
  (二)按刑事訴訟法第100之1第1項固規定，訊問被告，應全程連
    續錄音，且同條第2項並規定，筆錄內所載之被告陳述與錄
    音之內容不符者，其不符之部分，不得作為證據。惟法院訊
    問被告若違反上開第1項應全程連續錄音之規定，尚非絕對
    不得作為證據，而應依同法第158條之4規定，審酌人權保障
    及公共利益之均衡維護，而決定該筆錄證據能力之有無。而
    依上開規定審酌時，宜就違背法定程序之程度。違背法
    定程序時之主觀意圖。違背法定程序時之狀況。侵害犯
    罪嫌疑人或被告權益之種類及輕重。犯罪所生之危險或實
    害。禁止使用證據對於預防將來違法取得證據之效果。
    偵審人員如依法定程序，有無發現該證據之必然性。證據
    取得之違法對被告訴訟上防禦不利益之程度等情狀予以審酌
    ，以決定應否賦予證據能力（最高法院93年度台上字第664
    號判例意旨參照）。本件被告丙○○上開自白雖未錄音或錄
    音證物已遺失，而有瑕疵，惟被告丙○○該羈押訊問筆錄陳
    述係在法官面前為之，且法官已確實遵照刑事訴訟法第95
    條所定程序踐行告知義務，有該次訊問筆錄可查（見96年度
    聲羈字第69號卷第7頁），既經證實為被告丙○○自己陳述
    而為製作之筆錄有如前述，因此屬被告丙○○任意陳述之信
    用性無疑，堪認上述筆錄內容係出自被告丙○○之自由意思
    所為之陳述；參以一般法院訊問被告時，書記官主觀上不致
    故意違背錄意之規定，且未錄音除非虛選筆錄，否則，本無
    侵害被告之權益，參酌被告所犯者為運輸毒品之重大犯罪，
    對社會之實害甚大，上開筆錄為認定被告犯罪之重要證據，
    有其必要性，綜合判斷各項情狀，認上開法院訊問筆錄，應
    賦予證據能力。
三、按被告以外之人於審判外之陳述，雖不符刑事訴訟法第159
    條之1至第159條之4之規定，然經當事人於審判程序同意作
    為證據，法院審酌該言詞陳述作成時之情況，認為適當者，
    亦得為證據；當事人、代理人或辯護人於法院調查證據時，
    知有刑事訴訟法第159條第1項不得為證據之情形，而未於言
    詞辯論終結前聲明異議者，視為有前項之同意，刑事訴訟法
    第159條之5定有明文。查本案採為判決基礎之證人即冷藏庫
    之管理人壬○○於警訊中之證述，固屬傳聞證據，惟被告等
    人及其辯護人就該審判外之陳述，均未曾於言詞辯論終結前
    爭執其證據能力或聲明異議，本院審酌上開陳述作成時之情
    況，並無違法取證之瑕疵，認以之作為證據為適當，揆諸上
    開規定，該審判外之陳述有證據能力。
四、本件除被告丙○○爭辯其羈押訊問筆錄無證據能力如前述外
    ，被告丙○○、甲○○、乙○○等3人對於檢察官起訴書所
    提及之其他證據，於原審及本院於審理程序中均不爭辯其證
    據能力；且扣案如附表一、二、三所示之物品均係經偵辦員
    警合法取得，均具有證據能力，附此敘明。
貳、認定犯罪事實所憑之證據及理由：
一、被告甲○○部分：
（一）被告甲○○就前述運輸及私運管制物品第一級毒品海洛因
      磚28塊，由越南入境台灣後而被查獲之犯罪事實，坦承不
      諱，且與共同被告乙○○供述及證述情節互核彼此供述大
      致相符。
（二）此外，復有下列補強證據，足以證明被告甲○○、乙○○
      之自白均與事實相符：
    (1)本案於96年6月5日下午6時許，由臺灣南投地方法院檢察
      署檢察官率警於台中市○區○○路347號前查緝毒品當時
      ，有被告丙○○、甲○○及乙○○等3人在場，檢警並於
      該現場搜索結果，從魚貨中查獲夾藏之第一級毒品海洛因
      磚共14塊，續於翌（6）日上午5時30分許，經檢察官率警
      再前往台中市○里市○○里○○路29號「大里市農會農產
      品集貨場冷凍廠」勘驗時，當場發現且查獲在該冷凍廠之
      冷藏庫前騎樓處遺落1箱同樣夾藏於魚貨中之另14塊海洛
      因磚之事實，有經被告丙○○、甲○○、乙○○等3人簽
      名確認之該次搜索扣押筆錄、扣押物品目錄表、及查獲當
      時之現場勘查照片、該扣押之海洛因磚14塊之照片在卷可
      稽。
    (2)扣案海洛因磚28塊經檢察官送請法務部調查局以化學呈色
      法及氣相層析質譜儀分析法鑑定結果，該28塊海洛因磚均
      含有第一級第6項毒品海洛因成分，合計淨重9,4 78.25
      公克（空包裝總重1,164.84公克），純度77.71%，純質淨
      重7,365.55公克，復有被告丙○○、甲○○、乙○○等3
      人均不爭執之該局96年7月2日調科壹字第096230547 60號
      函可證（見96年度偵字第2510號卷第201頁）。
    (3)被告甲○○自白次至越南運輸毒品回台灣，所述入出境臺
      灣及越南之事實，有卷附甲○○之旅客入出境明細資料可
      證（見偵六隊警卷第124至128頁，96年度偵字第2510 號
      卷第42頁），經核相符。
    (4)依上所述，被告甲○○之犯罪事實明確，應依法論科。
乙、被告丙○○部份：
    被告丙○○矢口否認上開犯行，辯稱甲○○要去越南不熟，
    伊僅係介紹甲○○去越南時有問題可以打電話給「冬瓜」者
    ，後來甲○○委託伊租冷凍庫，其後表示因甲○○欠伊錢，
    要以魚獲抵債，96年6月5日晚上伊到台中市魚市場，要看魚
    拍賣多少錢，根本不知魚獲內藏有海洛因磚，伊到樂業路現
    場時，在付冷凍車的錢。沒有幫忙卸貨，走私的過程伊均不
    知，被告甲○○僅係要使其獲減刑而誣陷伊的云云。惟查：
  (一)被告丙○○有參與上開犯罪事實已據共同被告甲○○於供證
    綦詳：
  1.共同被告甲○○於本院經交互結問具結證稱：本件要去越南
    運輸海洛因磚的事情是由丙○○提議的，被告丙○○提議時
    ，有答應要由我與乙○○一人分得一百五十萬元，相當於一
    塊海洛因的代價。乙○○是由被告丙○○提議之後由我找的
    ，乙○○原與丙○○並不認，但在前往越南前期間其與乙○○、丙○○三人有二、三次一起喝酒，而介紹乙○○予丙○○認識，並告知要找乙○○一同前往越南運毒，丙○○曾問
    我與乙○○認識多久，是否可靠，但三人未曾討論運毒之事
    ，我在本案的角色是傳聲筒的角色。我只負責運輸，貨是何
    人購買，價錢如何，我都不知道。乙○○去越南的機票部分
    ，機票錢是我拿給乙○○的。我跟乙○○從來沒有去過越南
    ，我到越南的時候，就用被告丙○○提供的電話與冬瓜聯絡
    。「冬瓜」要我們將28塊海洛因自己想辦法運回臺灣，我將
    東西帶回飯店，最後乙○○提議以利用運魚貨的方式運回臺
    灣。我告訴被告丙○○要以魚貨夾帶海洛因方式運輸毒品進
    來，所以叫被告丙○○去租冷凍庫及處理臺灣的事情等語（
    見本院卷第83 -90頁）。
  2.甲○○於本院98年1月15日雖改稱：我是在越南見到「冬瓜
    」，與他談了之後，因為時間匆促，才決定運毒的，「冬瓜
    」說要給我們三百萬，一個人一百五十萬元。以前說丙○○
    叫我去的，是因為「冬瓜」電話從被告丙○○那裡來的，所
    以我在以前講被告丙○○要我運毒，是我自己想的。我們三
    人在樂業路，丙○○是要載魚貨走，我下貨是為了取毒品。
    警察到的時候，我們三人才剛好將魚下貨，丙○○正要處理
    那些魚，我打算要找毒品云云，核與其之前供證不一，然證
    人之陳述有部分前後不符，或相互間有所歧異時，究竟何者
    為可採，法院仍得本其自由心證予以斟酌，非謂一有不符或
    矛盾，即應認其全部均為不可採信；證人之證言，基本事實
    之陳述，若果與真實性無礙時，則仍非不得予以採信。（最
    高法院74年台上字第1599號判例參照）。本院認被告甲○○
    之前之供證與事實相符，甲○○98年1月15日之供證為事後
    串卸迴護之詞，無足可採（其理由參下述(二)、1.、2.）。
  (二)共同被告甲○○之證述並有下列補強證據足資證明被告丙○○犯罪事實確有相當程度之真實：
  1.被告丙○○於台灣南投地方法院聲押庭時自白供稱：我幫在
    越南的一個臺灣人，介紹甲○○、乙○○，讓他們到越南將
    毒品運輸到臺灣，那是我台中的朋友說他越南有朋友要運毒
    品回來臺灣，叫我問問看，有無公司可以幫忙運送回來，我
    幫他們介紹，讓他們自己在越南談，談完之後，就將毒品運
    回來。．．．我知道他們要運輸毒品，沒有想到他們這麼快
    就將毒品運進來了。我有介紹沒有錯，但是他們的過程我沒
    有參與。買毒品的臺灣金主是我朋友「阿輝」幫朋友問的，
    後來都是「阿水」跟我聯絡等語（見原審聲押卷第7頁以下
    ）。依被告丙○○上開自白足以證明甲○○所述其於前往越
    南前由被告丙○○告知在越南綽號「冬瓜」者之行動電話，
    使甲○○在越南與「冬瓜」得以連絡，並取得二十八塊海洛
    因磚運回台灣，在越南以丙○○提供之「冬瓜」行動電話與
    「冬瓜」取得連絡，並自「冬瓜」處取得二十八塊海洛因磚
    ，甲○○運輸毒品，僅係經由被告丙○○負責將毒品由越南
    運回臺灣賺取一百五十萬元之利潤之角色等事實並非虛撰之
    詞。亦可證明本件甲○○係在越南與原不認識所謂「冬瓜」
    者，經由丙○○交付「冬瓜」在越南之電話，交待到越南時
    與「冬瓜」者聯繫，其後由「冬瓜」者交付海洛因磚二十八
    塊予甲○○。
  2.再者依丙○○於警訊時自認本件警察查獲時之96年6月5日，
    伊先委託綽號「阿江」男子前往大里農會農冷凍庫取貨（見
    偵查卷第32頁）。於偵訊時自認只知道運輸毒品出資的人是
    叫「叔仔」，因冷凍車是伊派去載的，才會押解冷凍車至逮
    捕地點（台中市○區○○路三四七號現場）等語（見偵查卷
    第143頁）。綜合上情，謂丙○○未參與其間，熟能置信？
    蓋甲○○運輸毒品與出資者並不認識，甚至在越南之接頭人
    僅知為「冬瓜」，只見過一次面，而「冬瓜」者如非經由丙○○或其幕出資告以可以將海洛因磚二十八塊交予甲○○，
    「冬瓜」者豈有輕易將黑市價額甚高之海洛因磚二十八塊交
    予原不認識之甲○○之理？又毒品運回台灣後，甲○○亦不
    知將毒品交予何人？如何取得原約定可以取得每人一百五十
    萬元之利潤？與常理，運輸毒品回台灣，在台灣必有接貨之
    人顯然違背。且以魚獲夾帶毒品運輸回台灣，乃重大犯罪，
    如與丙○○無關，取貨時依常理亦應不相關之人不要在現場
    ，以免運毒之事證暴露，豈有該冷凍庫由丙○○出租，由丙○○派車押冷凍車前往樂業路會合取貨之理？在在顯示甲○○先前之供述即由丙○○指示其至越南與「冬瓜」者接觸，
    運海洛因磚回台可以分得一百五十萬元利益，為可採，被告
    丙○○上開自白所稱僅「介紹」而已，則係避重就輕之詞，
    共同被告甲○○之前之供證為可採，98年1月15日所證之詞
    為事後串卸迴護之詞，均不足採。
  3.扣案海洛因磚鑑定之結果：共計28塊之海洛因磚，經檢察官
    送請法務部調查局以化學呈色法及氣相層析質譜儀分析法鑑
    定結果，該28塊海洛因磚均含有第一級第6項毒品海洛因成
    分，合計淨重9,4 78.25公克（空包裝總重1,164.84公克）
    ，純度77.71%，純質淨重7,365.55公克，復有被告丙○○、
    甲○○、乙○○等3人均不爭執之該局96年7月2日調科壹字
    第096230547 60號函可證（見96年度偵字第2510號卷第201
    頁）。
  (三)被告丙○○抗辯不足採之理由：
  1.被告丙○○雖辯稱甲○○係為獲得減刑之目的，而指證伊為
    共犯云云。然按之毒品危害防制條例第十七條規定，犯同條
    例第四條第一項至第四項、第五條第一項至第四項前段、第
    六條第一項至第四項、第七條第一項至第四項、第八條第一
    項至第四項、第十條或第十一條第一項、第二項之罪，供出
    毒品來源，因而破獲者，得減輕其刑。其立法用意，旨在鼓
    勵被告供出其所製造、運輸、販賣或持有之毒品來源，俾追
    究出該毒品之前手，以澈底清除毒品氾濫。故所謂「供出毒
    品來源」係指具體供出上游之毒品來源，以防止毒品之蔓延
    而言。如僅供出共犯，而未供出上游之毒品來源，即不得依
    前開法條減輕其刑（最高法院95年度台上字第489號判決參
    照）。本件甲○○與丙○○既係共同運輸毒品，本件毒品來
    源係自「冬瓜」而來，並非丙○○，甲○○上開供述並不能
    使其獲減刑，且丙○○與甲○○尚且在被查獲時相約在台中
    市○區○○路三四七號交貨而共同被查獲，足見二人間無任
    何仇隙，而運輸毒品乃重罪，一般人不致於為此損人不利己
    之供述，又有上開補強證據足以擔保甲○○之供述為真實，
    被告丙○○上開抗辯無足可採。
  2.被告丙○○雖又辯稱：被告甲○○在本院前審證稱：在越南
    期間印象中是有跟被告丙○○電話聯絡過，以越南電話
    00000000 00號。打被告丙○○0000000000號電話，記得打
    一、兩通，哪時打的忘記了。但依電話譯文，這兩支電話根
    本沒有通聯紀錄，認甲○○之證述不實，然證人證述之時間
    為97年5月21日，距離運毒時96年4、5月間已隔一年之事，
    記憶錯誤乃常情，且其僅係稱「印象」中有打，事後證明不
    符，亦僅係其記憶錯誤，即「印象」有誤而已，不能認甲○○上述證詞有些許瑕疵，即否定其餘證詞之真實性。且由甲○○入境越南取得海洛因磚後，多次回台灣，有充足之時間
    與丙○○見面面談如何將毒品夾於漁獲運回台灣之細節，不
    一定要在越南時打電話回台灣，則依經驗法則，電話中容易
    被監聽，運毒者必然敢在電話中談論此事，此由甲○○多次
    往返越南台灣可以印證，不能以甲○○之證詞其中有部份記
    憶錯誤或瑕疵即否定甲○○其餘供證，被告丙○○上開抗辯
    自不可採。
  3.被告丙○○雖又辯稱甲○○警訊中原稱其96年3月29日警訊
    出境至胡志明市找冬瓜取得28塊海洛因磚，其後又稱其於96
    年4月2日到達越南第五天，即與冬瓜連絡購毒品事宜，對照
    乙○○於警訊稱四月間甲○○才告訴其要走私毒品，二人所
    述取得毒品之時間，乙○○何時知悉要走私所供互不相符云
    云，惟查：甲○○警訊之供詞先謂96年3月29日從台灣出
    境至越南找「冬瓜」，並未無稱是當天即取得海洛因磚，其
    後稱到達後第五天96年4月2日取得海洛因磚，並無不符。
    雖共同被告乙○○自警訊、偵查、原審及本院審理中均稱伊
    係聽命於甲○○，與丙○○未交談，伊是到越南才知要走私
    ，然甲○○於本院證稱：去越南運輸海洛因磚的事情，都是
    由其轉達給證人乙○○，其在本案的角色是傳聲筒的角色。
    找證人乙○○要一起去越南運輸海洛因磚的事情，有告訴被
    告丙○○，找證人乙○○以後，有告訴證人乙○○找他去運
    海洛因磚的是被告丙○○。丙○○只有問其跟證人乙○○認
    識多久了，只是要確認證人乙○○是否可靠等語，核與證人
    乙○○證述情節相符，足以證明被告丙○○與共同被告乙○○間並無交談運毒之事，但是由丙○○找甲○○運毒，要甲○○自找一可靠之人一起去越南，並在去前一同喝酒，由丙○○觀察其人是否可靠，至於乙○○部份則由甲○○指示行
    事而已，其間並無矛盾或不符之處，至於甲○○何時才告知
    乙○○要販毒，甲○○、乙○○之供述雖有些許不同，但此
    乃其中一人記憶有錯，此與丙○○有無參與其事，並無任何
    影響，丙○○徒以證人間供述之少許不一，而抗辯甲○○之
    供述不一，不能採為證據，自無可採。
  4.被告丙○○雖又辯稱：因甲○○欠伊錢，以魚貨抵債，伊才
    去現場被誤以為參與云云，並舉證人甲○○於本院前審審理
    中證稱：伊有將系爭魚貨做為抵償積欠被告丙○○之欠款30
    萬元，及舉證人庚○○為證明有「拿魚貨抵債」之事云云。
    惟查：被告甲○○於偵查及原審審理中已一再表示，被告
    丙○○提供伊30萬元，做為走私第一級毒品海洛因之資金，
    伊並未積欠被告丙○○80 萬元等語（見96年度偵字第2510
    號卷第135頁、原審卷第136至150頁），已與前開證述之情
    形前後不符；被告丙○○並未提出其對甲○○確實有該債權
    關係存在之證據，相較甲○○之前之供述，因前往越南運毒
    需飛機票、住宿費、魚獲運費，由丙○○出資作為甲○○前
    往越南運毒之情節，合於一般常理，自較為可合，反足以證
    明丙○○有參與，被告甲○○於本院審理中所為前開證述之
    內容，應屬事後迴護被告丙○○之詞，並不足採。證人庚○○所證述」之內容係聽聞自被告丙○○所告知，是否確屬
    抵債？證人庚○○並不知情，是證人庚○○所為證詞，尚難
    採為被告丙○○有利之認定。又無法明確交代與被告甲○○
    間債務金額、借款原因等，並提出相關之證據供法院審酌，
    顯與常情有違；又衡之常理，苟魚貨係被告甲○○所有，要
    以之抵債，也應該是被告甲○○出面提領魚貨交予被告丙○○先行確認魚貨之價值，雙方會算清楚抵債之金額後，再行
    交付魚貨，始能避免爭議，何以會任憑被告丙○○逕自出面
    從冷藏庫提領魚貨出售？再者，被告丙○○從冷藏庫提領之
    兩批魚貨，其中第一批未藏放毒品之魚貨，由被告丙○○逕
    自委由庚○○販售；但第二批有夾藏毒品之魚貨，則由被告
    丙○○一路押解到臺中市○區○○路347號，會同被告甲○○、共犯乙○○到場下貨（前已述及）等情參互觀之，足見
    被告甲○○所證被告丙○○知情第二批魚貨有夾藏毒品。雖
    本件冷凍庫係由詹韋霖之名義出租出貨，此經證人壬○○於
    本院前審審理中證稱：系爭魚貨並非由被告等3人出面向伊
    承租冷凍櫃的，也不是被告等3人通知伊要出貨的等語，並
    有租用明細單可稽（見本院前審卷第136至137頁、警卷119
    －120頁）。惟查，丙○○自認冷凍車是派去載的，才一路
    押解冷凍車至逮捕地點（見偵查卷第143頁），而證人壬○○亦證稱提貨不需出示證件，只要先打電話過來與其確認貨
    物，認為沒為錯就可以，是以雖訂單貨主為詹韋霖（不能證
    明知情涉案）不是丙○○，但丙○○既派人去載，可以推論
    為丙○○主導，委由他人或以他人名義租用冷凍車甚明，且
    依常情，魚貨中夾帶運送第一級毒品海洛因，有遭查獲後致
    刑責上身之危險，不以自己名義租冷凍庫，合乎常情，不能
    以此即反推丙○○與該批魚貨夾藏毒品海洛因之情事無關。
    反而被告丙○○派車去載魚獲，又一路押車至樂業街之情形
    以觀，愈證明被告丙○○為該批魚貨之所有者，且因害怕系
    爭魚貨中所夾帶之毒品遭他人侵吞，故而一路押車獲魚貨，
    因此，證人壬○○前開證詞並不足以採為有利被告丙○○之
    認定。
  5.綜上所述，被告丙○○前開所為之辯解，均屬事後圖卸責之
    詞，不足採信。本件被告丙○○上開犯罪事實亦已臻明確，
    其犯行堪予認定，亦應依法論科。
參、論罪科刑之說明：
一、按海洛因為毒品危害防制條例第2條第2項第1款所列之第一
    級毒品，不得製造、運輸、販賣、意圖販賣而持有、轉讓、
    施用及持有。另行政院依懲治走私條例第2條第4項規定公告
    毒品危害防制條例所列毒品屬甲項第4目管制進出口物品，
    不得進出口。核被告丙○○、甲○○二人所為均係觸犯毒品
    危害防制條例第4條第1項之運輸第一級毒品罪及懲治走私條
    例第2條第1項之私運管制物品進口罪。被告丙○○、甲○○
    二人運輸第一級毒品前持有毒品海洛因之低度行為，為運輸
    之高度行為所吸收，不另論罪。其等以一運輸毒品海洛因之
    行為，同時觸犯毒品危害防制條例第4條第1項及懲治走私條
    例第2條第1項之二罪，為想像競合犯，應依刑法第55條規定
    從一重之毒品危害防制條例第4條第1項運輸第一級毒品罪處
    斷。
二、被告丙○○、甲○○與共犯乙○○、「冬瓜」者及不詳姓之
    出資者等人間就上述犯行，均有犯意聯絡及行為分擔，均為
    共同正犯。雖被告丙○○未曾與乙○○交談運毒之事，然丙○○既與甲○○謀議運毒，並提供資金，由甲○○找一可靠
    之人，經由甲○○找乙○○，由丙○○看過後，認可，由甲○○、乙○○二人負責至越南運毒回台灣，丙○○與甲○○
    、乙○○仍應成立共同正犯關係。
三、關於被告甲○○不符合毒品危害防制條例第17條減輕其刑之
    要件部分：
（一）按毒品危害防制條例第17條關於減輕其刑之規定，其立法
      目的，在利用減刑之寬典，鼓勵運輸、販賣、吸用或持有
      毒品之行為人，供出毒品之來源，藉以擴大防制毒品之成
      效，使煙毒易於斷絕。故凡觸犯該條所列舉之罪者，據實
      指陳其毒品由來之人或地，並因而破案查獲者，即符合該
      條得減輕其刑之規定。
（二）查：本案被告甲○○所主張警方於96年6月5日在台中市○
      區○○路347號早餐店前，原僅查獲14塊海洛因磚，將被
      告甲○○逮捕押解至中部打擊犯罪中心準備製作筆錄前，
      被告甲○○主動向檢察官報告尚有14塊海洛因磚未查獲。
      翌（6）日凌晨5時，檢察官再帶警方人員到「大里市農會
      農產品集貨場冷藏庫」，果真在走廊查獲在遺落之魚貨1
      箱內有14塊海洛因磚，嗣後並未因此查獲本件毒品之提供
      者乙節，已據證人即主辦本案之刑事警察局偵六隊偵查員
      辛○○到庭結證屬實（見原審卷第170至171頁、本院卷第
      134至135頁）。依上開所述，本件被告甲○○僅供出渠等
      本次運輸毒品之其餘毒品之下落而已，並非供出該批毒品
      之來源，核與該條所定，須供出其所犯運輸毒品罪之毒品
      來源因而破獲者，方得減輕其刑之要件不符，自不能援引
      該條規定，減輕其所犯運輸毒品罪之刑責。次按裁判上之
      一罪其一部分犯罪既已因案被發覺，雖在檢察官或司法警
      察官訊問中被告陳述其未發覺之部分犯罪行為，並不符合
      刑法第62條之規定，不應認有自首之效力，最高法院73
      年度第2次刑事庭會議決議參照，故本件被告甲○○等人
      運輸毒品之犯行，既已為檢警所破獲，雖其在遭破獲後另
      外供出其餘14塊海洛因之下落，並因而查獲，亦與刑法第
      62條規定之自首要件不符，附此敘明。
四、關於依刑法第59條規定酌量減輕其刑部分：
（一）按運輸第一級毒品罪之法定刑為「死刑或無期徒刑；處無
      期徒刑者，得併科新臺幣1,000萬元以下罰金」，然同為
      運輸第一級毒品之人，其原因動機不一，犯罪情節未必盡
      同，或有大宗運輸者，亦有中、小之分，其運輸行為所造
      成危害社會之程度自屬有異，法律科處此類犯罪，所設之
      法定最低本刑卻同為「無期徒刑，得併科新臺幣1,000萬
      元以下罰金」，不可謂不重。於此情形，倘依其情狀處以
      有期徒刑，即足以懲儆，並可達防衛社會之目的者，自非
      不可依客觀之犯行與主觀之惡性二者加以考量其情狀，是
      否有可憫恕之處，適用刑法第59條之規定酌量減輕其刑，
      期使個案裁判之量刑，能斟酌至當，符合比例原則。
（二）本院審酌被告甲○○因貪圖暴利，而居於主導之地位為本
      件之犯行，惟其於本件犯行遭查獲，於檢、警未查悉上另
      有14塊海洛因下落前，即已知悔悟，並主動供出該另14
      塊海洛因之下落因而查獲之行為，確實足以防範毒品海洛
      因散佈於外，造成對社會國家之重大危害之發生，本院審
      酌上情，認倘予以宣告法定最低度刑期無期徒刑，尚無法
      與其他不知悔改或未阻止更大危害發生者之情形相區隔，
      且難謂符合罪刑相當性及比例原則，而認有過重之情形，
      於客觀上足以引起一般之同情，被告甲○○犯罪情狀尚有
      可憫之處，此部分亦依刑法第59條規定，酌量減輕其刑。
（三）至於被告丙○○因貪圖暴利而主導運輸第一級毒品回台，
      且運輸毒品之數量甚巨，犯後態度不佳，其犯行在客觀上
      不足以引起一般之同情，而難認有可憫恕之處，故無從適
      用上開規定酌減被告丙○○之刑罰，附此敘明。
六、原審以被告丙○○、甲○○二人罪證明確予以論罪科刑，固
    非無見，惟有下列違誤之處：（一）就被告甲○○部分未引
    用刑法第59條規定減輕其刑，尚有未洽。（二）認定如附表
    二所示之物品，係被告甲○○所有供本件犯罪所用之物，而
    予以宣告沒收，尚嫌未合，理由詳如後述。被告甲○○提起
    上訴，請求依刑法第59條規定從輕量刑等語，為有理由；而
    被告丙○○提起上訴，否認有參與本件犯行云云，則為無理
    由。本件原審判決既有前開違誤之處，且被告甲○○之上訴
    為有理由，則原審判決即屬無可維持，應由本院將原審判決
    予以撤銷改判。爰審酌被告丙○○、甲○○二人均明知海洛
    因對人體之危害，竟仍運輸數量龐大之毒品，犯罪所生之損
    害不小；被告甲○○自警詢、偵查及本院審理中均坦承犯行
    ，且於檢警扣得14塊海洛因磚後，又主動再供出還有另14
    塊海洛因磚且因而查獲，態度良好，頗具悔意；惟被告丙○○犯後為逃避刑責仍飾詞否認犯行，不思悔改，犯後態度非
    佳；復參以被告丙○○、甲○○二人之素行、家庭狀況、經
    濟狀況及智識程度、犯罪之動機、目的、手段、參與之犯罪
    行為等一切情狀，分別量處如主文第2、3項所示之刑，並就
    被告丙○○、甲○○之罰金刑部分諭知易服勞役之折算標準
    及依刑法第37條第1項規定，宣告被告丙○○褫奪公權終身
    ；就被告甲○○部分，依其犯罪之性質認為有褫奪公權之必
    要，爰依刑法第37條第2項規定酌予宣告被告甲○○褫奪公
    權8年，以示懲儆。
七、關於沒收銷燬部分：
    本案查獲運輸毒品而扣案之附表一所示之海洛因磚28塊，
    磚均含有第一級第6項毒品海洛因成分，合計淨重9478.25公
    克，純度77.71%，純質淨重7,365.55公克，鑑定後確屬第一
    級毒品海洛因，業如前述，不問屬於犯人與否，均應依毒品
    危害防制條例第18條第1項前段規定沒收銷燬之（已鑑驗用
    罄之部分，則不另諭知沒收銷燬）。空包裝總重1,164.84公
    克為供犯運輸毒品所用之物，且為被告等所有，應依同條例
    第19條之規定沒收。
八、關於其餘扣押物部分：
（一）按毒品危害防制條例第19條第1項關於沒收之規定，固為
      刑法之特別規定，採義務沒收主義，但上開法條既無「不
      問屬於犯人與否，沒收之」之規定，仍應以該物品屬於犯
      人所有者為限，始應予以沒收，以庶符沒收制度之基本原
      則（最高法院90年度台上字第626號判決參照）。本案經
      檢警搜索查扣有5支行動電話空機及ＳＩＭ卡6片（號碼及
      序號均詳見附表二編號(一)至(三)、附表三編號(一)至(五)所示）
      ，此有經各該手機及ＳＩＭ卡扣案可證。惟查：
    (1)被告甲○○雖承認扣案之如附表二編號(一)、(二)、(三)所示之
      ＳＩＭ卡均係其所有，供聯絡本案犯罪所用（見96年度偵
      字第2510號卷第135頁、原審卷第289、291頁）；惟查，
      如附表二編號(一)、(二)所示之ＳＩＭ卡，其申請人係陳添貴
      及丁○○（見本院卷第102頁、第105頁），並非被告甲○○；又本院依據卷附之通聯資料加以比對，亦查無被告甲○○有利用如附表二編號(一)、(二)、(三)所示之ＳＩＭ卡與被
      告丙○○談論有關本件運輸毒品之相關通話紀錄，亦難認
      係供本件犯罪所用之物，爰不為沒收之諭知。
    (2)附表三編號(一)至(五)所示之行動電話空機或ＳＩＭ卡，被告
      等人均否認有供本案犯罪所用（見原審卷第289頁），本
      院亦查無其他證據證明係專供本案犯罪之用，故均不予沒
      收。
    (3)至扣案之附表三編號(六)至(十一)所示之現金，均與本案運輸毒
      品之犯罪無直接關聯性，亦無證據證明係供本件運輸毒品
      所用之物或所得之對價，尚不得依毒品危害防制條例第19
      條第1項規定宣告沒收。
    (4)共犯乙○○供稱平常與丙○○聯絡的行動電話門號是0000
      -000000號（見96年度偵字第2510號卷第140頁）。惟查：
      該電話號碼係「戊○○」所有，此有內政部警政署刑事警
      察局96年12月20日刑偵六一字第0960189750號函並附通聯
      調閱查詢單可證（見原審卷第226-227頁）。被告丙○○
      供稱該行動電話非其所有等語（見96年度偵字第2510卷第
      33、221頁），堪予採信。是該行動電話既非屬被告等人
      所有，縱屬犯罪所用之物，揆諸依前述判決要旨，亦不得
      宣告沒收。
    (5)被告甲○○雖於本院審理中自承運輸第一級毒品海洛因磚
      成功後，渠3人每人可分得相當於該等海洛因磚1塊之報酬
      ，惟被告丙○○、甲○○、乙○○等3人均尚未實際取得
      該等報酬，自無庸對之宣告沒收，附此敘明。
據上論斷，應依刑事訴訟法第369條第1項前段、第364條、第299
條第1項前段，毒品危害防制條例第4條第1項、第18條第1項前段
、第19條、懲治走私條例第2條第1項、第11條，刑法第11條前段
、第28條、刑法第55條、第59條、42條第5項、第37條第1項、第
2項，判決如主文。
本案經檢察官己○○到庭執行職務。
中    華    民    國    98    年  2     月    5    日
            刑事第四庭    審判長法  官  洪  耀  宗
                                法  官  許  文  碩
                                法  官  蔡 王 金 全
上列正本證明與原本無異。
如不服本判決應於收受送達後十日內向本院提出上訴書狀，其未
敘述上訴理由者，並得於提起上訴後十日內向本院補提理由書 (
均須按他造當事人之人數附繕本)「切勿逕送上級法院」。
                                書記官  金  珍  華
中    華    民    國    98    年  2     月    6    日
附表一：
1.海洛因磚28塊，合計淨重9478.25公克，純度77.71%，純質淨
  重7,365.55公克。
2.空包裝總重1,164.84公克。
附表二（不予沒收之物）：
┌──┬──────────────┬────┬─────────┐
│編號│  物  品  名  稱            │數  量  │  備  註          │
├──┼──────────────┼────┼─────────┤
│ (一) │ＳＩＭ卡                    │ 1 片   │（扣案）          │
│    │（序號：21E0000-000000）    │        │◎申請人陳添貴    │
│    │                            │        │◎門號0000-000000 │
│    │                            │        │                  │
├──┼──────────────┼────┼─────────┤
│ (二) │ＳＩＭ卡                    │ 1 片   │（扣案）          │
│    │（序號：0000-00-0000000）   │        │◎申請人丁○○    │
│    │                            │        │◎門號0000-000000 │
├──┼──────────────┼────┼─────────┤
│ (三) │ＳＩＭ卡                    │ 1 片   │（扣案）          │
│    │(編號：0000-0000-0000-0000) │        │◎被告甲○○所有  │
└──┴──────────────┴────┴─────────┘
附表三（不予沒收之物）：
┌──┬──────────────┬────┬─────────┐
│編號│  物  品  名  稱            │數  量  │所  有  人        │
├──┼──────────────┼────┼─────────┤
│ (一) │藍白色NOKIA行動電話空機     │ 1 支   │（扣案）          │
│    │（序號 000000000000000）    │        │◎甲○○簽封      │
│    │                            │        │◎內含有電池1 個  │
│    │                            │        │◎編號、之證物│
│    │                            │        │  袋上記載之序號與│
│    │                            │        │  實物不符而有誤，│
│    │                            │        │  應予更正。      │
├──┼──────────────┼────┼─────────┤
│ (二) │黑色NOKIA行動電話空機       │ 1 支   │（扣案）          │
│    │（序號：000000000000000）   │        │◎本手機係由被告王│
│    │                            │        │  憲民簽名確認在案│
│    │                            │        │  ，有扣案之該行動│
│    │                            │        │  電話空機之實物可│
│    │                            │        │  查。茲卷附扣押物│
│    │                            │        │  品目錄表（96偵  │
│    │                            │        │  2510卷第49頁）記│
│    │                            │        │  載持有人為「吳俊│
│    │                            │        │  頡」，顯係誤載，│
│    │                            │        │  附此敘明。      │
├──┼──────────────┼────┼─────────┤
│ (三) │銀色NOKIA行動電話空機       │ 1 支   │（扣案）          │
│    │（序號：000000000000000）   │        │◎丙○○簽封      │
│    ├──────────────┼────┤◎內含有電池1 個  │
│    │ＳＩＭ卡（遠傳ＩＦ卡）      │ 1 片   │◎門號0000-000000 │
│    │（序號：000-0000-0000-0000）│        │                  │
├──┼──────────────┼────┼─────────┤
│ (四) │黑色NOKIA行動電話空機       │ 1 支   │（扣案）          │
│    │（序號：000000000000000）   │        │◎丙○○簽封      │
│    ├──────────────┼────┤◎內無電池        │
│    │ＳＩＭ卡                    │ 1 片   │◎門號0000-000000 │
│    │（序號：0000-00-0000000）   │        │                  │
├──┼──────────────┼────┼─────────┤
│ (五) │淡黃色NOKIA行動電話空機     │ 1 支   │（扣案）          │
│    │（序號 000000000000000）    │        │◎乙○○簽封      │
│    ├──────────────┼────┤◎內有電池1個     │
│    │ＳＩＭ卡                    │ 1 片   │◎證物袋上記載之序│
│    │（序號：00000-00000-00000-00│        │  號與實物不符，應│
│    │04-0）                      │        │  予更正。        │
│    │                            │        │◎編號、之證物│
│    │                            │        │  袋上記載之門號「│
│    │                            │        │  0000-000000」與 │
│    │                            │        │  編號之證物袋上│
│    │                            │        │  記載之門號相同，│
│    │                            │        │  顯有重複，而被告│
│    │                            │        │  乙○○指稱此號碼│
│    │                            │        │  有誤，且被告林瑞│
│    │                            │        │  益亦供稱此電話為│
│    │                            │        │  其所有，門號確實│
│    │                            │        │  有誤，附此敘明。│
├──┼──────────────┼────┼─────────┤
│ (六) │  現金（新台幣）            │17000 元│丙○○            │
├──┼──────────────┼────┼─────────┤
│ (七) │  現金（新台幣）            │10400 元│甲○○            │
├──┼──────────────┼────┼─────────┤
│ (八) │  現金（美金）              │ 5500 元│甲○○            │
├──┼──────────────┼────┼─────────┤
│ (九) │  現金（新台幣）            │60000 元│乙○○            │
├──┼──────────────┼────┼─────────┤
│ (十) │  現金（美金）              │ 5502 元│乙○○            │
├──┼──────────────┼────┼─────────┤
│ (十一) │  現金（越幣）              │0000000 │乙○○            │
│    │                            │     元 │                  │
└──┴──────────────┴────┴─────────┘


司法院資訊處製作；財團法人民間司法改革基金會備份。
